【裁判字號】    90,訴,66
【裁判日期】    900525
【裁判案由】    遺棄
【裁判全文】
臺灣雲林地方法院刑事判決                              九十年度訴字第六六號
    公  訴  人  臺灣雲林地方法院檢察署檢察官
    被      告  乙○○
                丙○○
                甲○○
右列被告因遺棄案件，經檢察官提起公訴（八十九年度偵字第一九八四號），本院判
決如左：
    主  文
乙○○、丙○○、甲○○共同遺棄無自救力之人，乙○○，處有期徒刑月，丙○○
處有期徒刑貳月，甲○○處拘役伍拾日，如易科罰金，均以佰元折算壹日。
    事  實
一、乙○○於民國八十七年十一月一日晚上七時許，在雲林縣崙背鄉○○村○○路一
    ０七號乙○○住處，因細故與李管世起爭執，乙○○竟出手毆打李管世，並抓住
    李管世頭部撞擊客廳內座椅，致李管世倒地昏迷不醒人事，終因頭部鈍傷導致硬
    膜下出血壓迫中樞神經而不治死亡（乙○○所犯傷害致死罪，業經最高法院八十
    九年度台上字第三０九號判決上訴駁回確定）。於李管世昏迷倒地、尚未死亡而
    陷於無自救力之狀態時，在場之乙○○母親丙○○及甲○○，與乙○○均明知李
    管世係無自救力之人，竟本於犯意聯絡，丙○○即叫乙○○、甲○○將李管世抬
    出上開住處門外之有車輛往來之馬路旁放置，而遺棄李管世，致生李管世有遭經
    過車輛輾壓之危險狀態。
二、案經臺灣雲林地方法院檢察署檢察官自動檢舉偵查起訴。
    理  由
一、被告乙○○、丙○○、甲○○於本院庭訊中對上開犯罪事實均坦承不諱，核與證
    人李廖醜樣即被告甲○○之母、廖秀紅即被告甲○○之妻證述事發經過，證人李
    明昌於警訊中所證發現死者李管世倒於路旁死亡等情形相符，並有地檢署八十七
    年相字第六二四號卷宗、本院八十七年重訴字第九號卷宗所附現場照片足資佐證
    死者李管世係平躺於馬路旁，隨時有受車輛不慎輾過之危險。而死者李管世當時
    已因臚內出血，活動能力降低之情，亦為鑑定人鄭寬堡於本院八十七年重訴字第
    九號刑事案件中陳稱無誤，復有法務部法醫研究所鑑定書一份載明死者李管世係
    在受創後二小時內死亡一節屬實（見八十七年重訴字第九號卷宗），均足認死者
    李管世當時已陷於昏迷狀態，惟仍有救治可能，而屬無自救力之人無疑。本件事
    證明確，被告三人犯行均堪認定，自應依法論科。
二、核被告三人所為，均係犯刑法第二百九十三條第一項之遺棄罪。公訴意旨雖認被
    告三人係犯同法第二百九十四條第一項之罪，惟該罪之成立須被告三人對於李管
    世有救助義務為前提，本案被告乙○○意在毆打李管世，無法再行苛責實施傷害
    之人有將被毆打之對象送醫救治之義務，被告丙○○、甲○○均未參與打人，只
    是單純在場，且與李管世無何關係，更無從認定其有救助李管世之義務，自難以
    該罪相繩，惟起訴事實同一，本院自應變更起訴法條。又被告三人所犯上開之罪
    ，有犯意聯絡，行為分擔，為共同正犯。爰審酌被告三人犯後均坦承犯行，具有
    悔意，態度良好，被告乙○○亦與死者李管世家屬達成民事賠償和解，有和解書
    一份在卷足參，被告乙○○毆打死者致生本案，犯罪情節較重，被告丙○○提議
    將死者李管世抬出門外棄置，犯罪情節次之，被告甲○○將死者李管世抬出門外
    放置，犯罪情節最輕，並被告三人不願死者李管世倒在丙○○、乙○○住處之犯
    罪動機，及其等將李管世致於路旁之危險性等一切情狀，量處如主文所示之刑，
    並均諭知易科罰金之折算標準。
據上論斷，應依刑事訴訟法第二百九十九條第一項前段、第三百條，刑法第二十八條
、第二百九十三條第一項、第四十一條第一項前段，罰金罰鍰提高標準條例第一條前
段、第二條，判決如主文。
中      華      民      國      九十      年      五    月    二十五    日
                                        臺灣雲林地方法院刑事第一庭
                                            法  官  侯  廷  昌
右正本證明與原本無異。
如不服本判決，應於判決送達後十日內向本院提出上訴狀( 應附繕本 )。
                                            書記官  李  清  龍
中      華      民      國      九十      年      五    月    二十五    日
刑法第二百九十三條第一項
遺棄無自救力之人者，處六月以下有期徒刑，拘役或一百元以下罰金。


司法院資訊處製作；財團法人民間司法改革基金會備份。
